臺灣高等法院刑事判決
109年度交上易字第379號
上  訴  人  臺灣新北地方檢察署檢察官
被      告  陳淑萍




選任辯護人  盧駿毅律師(法扶律師)          
上列上訴人即檢察官因被告過失傷害案件，不服臺灣新北地方法
院108年度交易字第300號，中華民國109年8月26日第一審判決（
起訴案號：臺灣新北地方檢察署108年度調偵字第1884號），提
起上訴，本院判決如下：
    主  文
上訴駁回。               
    理  由
一、經本院審理結果，認第一審判決對被告陳淑萍被訴涉犯刑法
    第284條第1項過失傷害罪嫌為無罪之諭知，核無不當，應予
    維持，並引用第一審判決書記載之證據及理由（如附件）。
二、檢察官上訴意旨略以：本件事故發生地點乃新北市○○區○○○○
    ○○○○號越堤道前之交通號誌附近，車輛下永安大橋至前開交
    通號誌停止線前，同向道路分為內外兩車道，但通過該交通
    號誌停止線後，即因前方路口設計之故，將由二車道匯入同
    一車道，故於通過該交通號誌之馬路上僅劃設有行向指示之
    白色虛線，而通過上開交通號誌停止線後雖變成一車道，但
    車輛仍會直行約1、2公尺後沿虛線向右偏斜，而在向右偏斜
    繼續行駛約1、2百公尺後（約3盞路燈間距後），車道始再
    分為2車道，此時之2車道分別為內側車道直行往蘆洲方向，
    外側車道往五股方向。故車輛自永安大橋下橋後，過上開交
    通號誌停止線後，車輛在同一車道上前行1、2公尺後僅准向
    右偏斜前行，車輛通過上開交通號誌後，並無從左、右轉，
    是車輛下永安大橋準備銜接四號越堤道時，雖會在上開交通
    號誌紅燈時停等，然該交通號誌處是否為「交岔路口」，尚
    非無疑，是本案無適用道路交通安全規則第102條第1項第3
    款認定過失之餘地。而依汽車在同向二車道以上之道路行駛
    ，發生由同向二車道進入一車道之情形，駕駛人應遵守同規
    則98條第1項第4款之規定，故原判決誤用道路交通安全規則
    第102條第1項第3款，認定被告陳淑萍無過失，認定事實顯
    有錯誤。又被告與告訴人碰撞發生之位置，乃係通過紅燈停
    止線後被告沿白色虛線向右偏轉之時，被告撞擊位置又在其
    右前方車頭，可見被告驟然轉向偏斜「前」之瞬時，告訴人
    所騎乘之機車應與被告並行，是當可確定被告於驟然轉向偏
    斜時，縱使偏轉角度不大，被告斯時確實並無注意其車旁有
    告訴人之機車存在，而有未注意兩車並行間隔之過失。又當
    時被告與告訴人係自同向之二車道往前行駛並匯入同一車道
    ，且告訴人為直行車，則被告應禮讓直行之告訴人先行，故
    被告驟然轉向偏斜之行車舉止，亦足認有其有疏於注意未讓
    直行車先行之過失。原審未查上情，逕以告訴人原行駛於外
    側車道，於二車道變為一車道時，未禮讓內側車道之被告車
    輛，且被告當時之行車動態略向右偏行並無違規屬合理之駕
    駛行為等情，認被告之駕駛行為並無過失，而對被告為有利
    之認定，顯係忽略被告有前述疏於注意未讓直行車先行並注
    意安全距離之疏失，其認事用法尚有疏漏，自難認原判決妥
    適云云。
三、駁回檢察官之上訴，維持原判決之理由：
  ㈠、檢察官起訴被告涉犯刑法第284條第1項過失傷害罪嫌，無
      非係以：被告於警詢及偵查中供述、證人即告訴人於警詢
      及偵查中證述、道路交通事故現場圖、道路交通事故調查
      報告表（一）、（二）、現場照片及被告行車紀錄器翻拍
      照片、新北市政府警察局道路交路事故初步分析研判表、
      新北市聯合醫院診斷證明書等為其論據。惟原審經詳細調
      查、審理後，認定本案僅能證明告訴人有因本案車禍發生
      而受有上開傷害，然無法證明被告駕駛行為有何過失，況
      被告亦得主張信賴原則而免責。是依檢察官所舉之證據，
      均尚未達於通常一般之人均可得確信而無合理之懷疑存在
      之程度，無法使本院形成被告之有罪心證。本案不能證明
      被告犯罪，依法諭知被告無罪。　　
  ㈡、原審判決被告無罪，已依據卷內資料，說明其所憑之證據
　　  及認定之理由。對於檢察官據以為起訴被告之上述證據資
　　  料，併已說明：
　　⒈證人即告訴人於警詢及偵查中證稱：我當時騎乘普通重機
      車沿永安大橋下四號越堤道行駛，到事故路口時是綠燈，
      剛出路口在我左側的汽車就忽然右偏要撞到我，對方是與
      我同向行駛，我因而跌倒受傷，當時我往前方是要走右側
      車道，時速約40公里，當時天候、路況及視線均正常等語
      （見偵卷第13、17、77至81頁）。是案發時被告與告訴人
      之行車方向及位置，參以上開證述及道路交通事故現場圖
      所示，於被告與告訴人車輛發生碰撞前，雙方應係平行行
      駛，被告係行駛於告訴人左側。而雙方於通過該路口綠燈
      後，即因前方路口設計之故，將由二車道匯入同一車道，
      故於馬路上亦劃設有行向指示之白色虛線，亦有現場照片
      及被告所提GOOGLE地圖截圖照片可憑（見偵卷33至34頁、
      原審卷第37至43頁），足認當時被告與告訴人於通過綠燈
      後即將進入同一車道甚明。依道路交通安全規則第102 條
      第1 項第3 款前段「汽車行駛至交岔路口，其行進、轉彎
      ，應依下列規定：三、由同向二車道進入一車道，應讓直
      行車道之車輛先行，無直行車道者，外車道之車輛應讓內
      車道之車輛先行」之規定，被告所駕駛車輛為內車道之車
      輛，而告訴人則為外車道之車輛，則在進入一車道之情況
      ，被告並無禮讓告訴人之義務可言，反而是行駛在外車道
      之告訴人應禮讓被告，則被告之駕駛行為並未違反注意義
      務。
    2.告訴人證述被告於行經該路口後有向右偏移之情，而被告
      於原審審理時供稱：當時我是停等紅燈後要起步，往分隔
      島右側的路那邊開，我是沿著車道的虛線行駛，本來就會
      往那邊開過去，不可能會往左邊，我過紅綠燈後我是要開
      到右側車道，所以我才會在偵查中稱我有偏右等語（見原
      審卷第52頁），是被告於綠燈後向前行駛，因依該路口之
      標線及號誌指示，於通過紅綠燈後若無變換車道到左側車
      道之行為，欲繼續行駛在原車道之情況下，本即會改略為
      偏右側行駛，且會有二車道進入一車道之情形，故縱然被
      告有偏向行駛之情，亦僅是被告並未變換車道，而遵循該
      處路口號誌及標線之指示繼續行車所致，難認有何過失可
      言。
    3.況經送請新北市政府車輛行車事故鑑定會鑑定本案結果略
      以：路權歸屬部分汽車行駛至交岔路口，由同向二車道進
      入一車道，外車道之車輛應讓內車道之車輛先行。是告訴
      人駕駛普通重型機車，由外側車道匯入未讓內側車道行駛
      車輛先行，為肇事原因。被告駕駛自小客貨車，無肇事因
      素等語，此有新北市政府交通事件裁決處鑑定意見書可佐
      （見原審卷第67至71頁）。再經送請新北市車輛行車事故
      鑑定覆議會覆議結果亦維持上開鑑定意見（見原審卷第13
      1 至134 頁），亦同原審上開認定，足認被告之駕駛行為
      並無過失，自應為有利於被告之認定。　
四、原審判決已依據被告之供述及告訴人之證詞，參酌現場照片
    及草圖、GOOGLE地圖截圖、道路交通事故調查報告表、車損
    照片、監視器錄影翻拍照片、行車紀錄器錄影資料，佐以新
    北市政府車輛行車事故鑑定會鑑定意見、新北市車輛行車事
    故鑑定覆議會覆議結果等證據，相互參酌，逐一剖析說明併
    論敘其認定被告並無禮讓告訴人車輛之義務，被告對於本件
    交通事故並無過失所憑證據與理由。檢察官對於原審已詳細
    說明指駁論斷之事項，猶執陳詞提起上訴重為爭執，為無理
    由，應予駁回。
五、被告經合法傳喚，無正當理由不到庭，爰不待其陳述逕行判
    決。
六、據上論結，應依刑事訴訟法第373條、第368條、第371條，
    判決如主文。
本案經檢察官王筱寧提起公訴，檢察官曾信傑提起上訴，檢察官
李吉祥到庭執行職務。
中　　華　　民　　國　　110 　年　　2 　　月　　3 　　日
               刑事第二庭  審判長法　官 周盈文(受命法官)
                                 法　官 郭豫珍
                                 法　官 錢建榮
以上正本證明與原本無異。
不得上訴。
                                 書記官 蔡慧娟
中　　華　　民　　國　　110 　年　　2 　　月　　3 　　日